【裁判字號】    98,易,381
【裁判日期】    980804
【裁判案由】    詐欺
【裁判全文】
臺灣基隆地方法院刑事判決               98年度易字第381號
公  訴  人  臺灣基隆地方法院檢察署檢察官
被      告  庚○○
                      樓
                    （另案於臺灣基隆監獄執行）
上列被告因詐欺案件，經檢察官提起公訴（98年度偵字第2787、
2788、2789、2790、2791、2792號），被告於準備程序進行中，
就被訴事實為有罪之陳述，經本院合議庭裁定由受命法官獨任進
行簡式審判程序，判決如下：
    主  文
庚○○共同意圖為自己不法之所有，以詐術使人將本人之物交付
，共陸罪，均累犯，各處有期徒刑月，如易科罰金，以新台幣
壹仟元折算壹日。扣案基隆七堵郵局帳號Ｚ000000000
0000號存摺壹本、印章壹枚及九十七年十月七日郵政存簿儲
金提款單壹張均沒收。應執行有期徒刑壹年貳月，如易科罰金，
以新台幣壹仟元折算壹日，扣案基隆七堵郵局帳號Ｚ00000
00000000號存摺壹本、印章壹枚及九十七年十月七日郵
政存簿儲金提款單壹張均沒收。
    事實及理由
一、犯罪事實：
    本件犯罪事實、證據，均引用起訴書（如附件）之記載，證
    據部分另補充被告於本院審理中之自白。
二、程序事項：
    本件被告庚○○所犯非死刑、無期徒刑、最輕本刑為3 年以
    上有期徒刑之罪，或高等法院管轄第一審之案件，其於本院
    準備程序中，就被訴事實為有罪之陳述，經告知其簡式審判
    程序之旨，並聽取檢察官、被告之意見後，依刑事訴訟法第
    273 條之1 第1 項之規定，經合議庭裁定由受命法官進行簡
    式審判程式，合先敘明。
三、論罪科刑：
  (一)核被告於起訴書如附表編號1 至6 所為，均係犯刑法第339
    條第1 項之詐欺取財罪。
  (二)被告與「小胖」成年男子及其所屬詐騙集團成年成員間，就
    上開各次詐欺取財犯行間，有犯意聯絡及行為分擔，均為共
    同正犯。
  (三)被告曾受如起訴書犯罪事實一、所載有期徒刑之執行完畢，
    有臺灣高等法院被告前案紀錄表附卷可稽，其於有期徒刑之
    執行完畢後5 年以內，故意再犯本件有期徒刑以上之罪，為
    累犯，均依刑法第47條第1 項之規定加重其刑。
  (四)被告所犯上開6 次詐欺取財罪，犯意各別，行為互殊，應分
    論併罰。
  (五)爰審酌被告正值青壯，不思以正當方法賺取財物，其與詐欺
    集團成員共同欺騙民眾之存款，分別造成如起訴書附表所示
    被害人丙○○等財產受損之數額及精神痛苦，使犯罪集團能
    夠逃避檢警機關之查緝，造成此類犯罪層出不窮，嚴重危害
    社會治安，及被告迄未賠償被害人丙○○等人之損失，暨其
    犯後坦承犯行等犯後態度，及被告之生活狀況、智識程度等
    及其他一切情狀，分別量處如主文所示之刑，並諭知易科罰
    金之折算標準，並定應執行之刑，再就所定應執行之刑諭知
    易科罰金之折算標準（按刑法第41條第1 項、第2 項原係規
    定：「犯最重本刑為5 年以下有期徒刑以下之刑之罪，而受
    6 個月以下有期徒刑或拘役之宣告者，得以新臺幣1 千元、
    2 千元或3 千元折算一日，易科罰金。但確因不執行所宣告
    之刑，難收矯正之效，或難以維持法秩序者，不在此限」、
    「前項規定於數罪併罰，其應執行之刑未逾6 月者，亦適用
    之」，意即對於數罪併罰之案件，雖各宣告刑依法均得易科
    罰金，然若定應執行之刑已超過6 個月，仍不得易科罰金。
    惟查，被告行為後，司法院大法官會議已於98年6 月19日公
    布第662 號解釋，該解釋文認為：「中華民國94年2 月2日
    修正公布之現行刑法第41條第2 項規定，關於數罪併罰，數
    宣告刑均得易科罰金，而定應執行刑逾6 個月者，排除適用
    同條第1 項得易科罰金之規定部分，與憲法第23條規定有違
    ，並與本院釋字第36 6號解釋意旨不符，應自本解釋公布之
    日起失其效力。」。即對於數罪併罰，數宣告刑依法均得易
    科罰金，而定應執行之刑縱超過6 個月之案件，依司法院大
    法官會議解釋第366 號、662 號之解釋意旨，仍得易科罰金
    。從而，比較上開新舊法之結果，應以上開修正後之結果，
    較有利於被告。故應認被告所犯上開2 罪，各量處如主文所
    示之刑及依刑法第41條第1 項之規定，均諭知易科罰金之折
    算標準，並定應執行之刑及依上開司法院大法官會議解釋及
    刑法第41條第1 項之規定，併諭知易科罰金之折算標準，附
    此敘明。）。
四、沒收部分：
  (一)扣案基隆七堵郵局帳號00000000000000存摺1 本、印章1 枚
    、97年10月7 日郵政存簿儲金提款單1 張，為被告所有供本
    件詐欺取財犯罪所用之物，爰依刑法第38條第1 項第2 款規
    定沒收之。
  (二)至被告於97年10月6 日提領2800元所填載之郵政存簿儲金提
    款單1 張，固為被告供本件犯罪所用之物，惟已提交郵局行
    使，已非被告所有、另被告將其所有上揭郵局帳戶之提款卡
    交付「小胖」，並未扣案，而該帳號已為警示帳戶，無法再
    供使用，且案發迄今已逾8 月，衡情應已丟棄，為免將來執
    行之困難，爰均不予宣告沒收。
據上論斷，應依刑事訴訟法第273 條之1 、第299 條第1 項前段
、第310 條之2 、第454 條，刑法第28條、第339 條第1 項、第
47條第1 項、第51條第5 款、第41條第1 項前段、第38條第1 項
第2 款，刑法施行法第1 條之1 ，判決如主文。
本案經檢察官丁○○到庭執行職務
中    華    民    國    98    年    8     月    4     日
                  刑事第三庭法    官  黃永定
以上正本證明與原本無異。
如不服本判決應於收受送達後10日內向本院提出上訴書狀，並應
敘述具體理由；其未敘述上訴理由者，應於上訴期間屆滿後20日
內向本院補提理由書（均須按他造當事人之人數附繕本）「切勿
逕送上級法院」。
中    華    民    國    98    年    8     月    4     日
                            書 記 官  劉珍珍
附錄論罪法條：
刑法第339條第1項：
I意圖為自己或第三人不法之所有，以詐術使人將本人或第三人
  之物交付者，處5 年以下有期徒刑、拘役或科或併科1 千元以
  下罰金。
II以前項方法得財產上不法之利益或使第三人得之者，亦同。
III前二項之未遂犯罰之。
附件：
臺灣基隆地方法院檢察署檢察官起訴書
                                      98年度偵字第2787號
                                      98年度偵字第2788號
                                      98年度偵字第2789號
                                      98年度偵字第2790號
                                      98年度偵字第2791號
                                      98年度偵字第2792號
    被      告  庚○○  男  31歲（民國○○年○月○日生）
                        住基隆市○○區○○街42巷48弄7之
                        4號
                        居基隆市○○區○○街42巷48弄10之
                        1號2樓
                        （另案在臺灣基隆監獄執行中）
                        身分證統一編號：Ｚ000000000號
上列被告因詐欺案件，已經偵查終結，認應該提起公訴，茲將犯
罪事實及證據並所犯法條分敘如下：
        犯罪事實
一、庚○○前因施用毒品案件，經臺灣基隆地方法院以95年度訴
    字第957號判處應執行有期徒刑10月確定，嗣經同法院以96
    年度聲減字第432號裁定減刑後應執行有期徒刑6月確定；復
    因施用毒品案件，經臺灣基隆地方法院以96年度易字第484
    號判處有期徒刑5月確定，上揭二案接續執行，甫於民國97
    年4月27日執行完畢。詎仍未悔改，與真實姓名年籍不詳自
    稱「小胖」成年男子及其所屬詐騙集團成員，共同意圖為自
    己不法所有之犯意聯絡，由不詳姓名之成年詐欺集團成員，
    於附表所示之時間，在雅虎奇摩拍賣網站上，佯裝賣家拍賣
    物品，或佯稱東森購物作帳錯誤為由，再由庚○○提供其所
    有之中華郵政股份有限公司七堵郵局帳號00000000000000
    號帳戶及基隆市第一信用合作社帳號0000000000000000號帳
    戶作為被害人匯款之用，使如附表所示之被害人等陷於錯誤
    而參與競標，誤信得標後，再匯入如附表所示之款項至庚○○上開七堵郵局、基隆市第一信用合作社帳戶，庚○○旋前
    往提領被害人所匯入之款項。嗣因被害人等均未收到所買之
    物品或發現存款短少，始知受騙而報警處理而查獲上情。
二、案經臺中縣警察局太平分局、新竹市警察局第二分局、臺北
    縣政府警察局永和分局、戊○○訴由基隆市警察局第三分局
    、臺北市政府警察局萬華分局分別報告偵辦。
        證據並所犯法條
一、證據清單
  ┌──┬─────────────┬─────────────┐
  │編號│證據名稱                  │待證事實                  │
  ├──┼─────────────┼─────────────┤
  │ 1  │被告庚○○之於警、偵訊及臺│被告承認上開帳戶均由其開立│
  │    │灣基隆地方法院98年度易字第│、使用，且由同一詐欺集團使│
  │    │204 號案件審理中之供述。  │用，且於97年10月6日上午8時│
  │    │                          │17分許出面至基隆七堵郵局填│
  │    │                          │寫提款單提領現金新臺幣（下│
  │    │                          │同）2800元交予「小胖」、及│
  │    │                          │於同年月7日上午8 時15分許 │
  │    │                          │再度至該郵局填寫提款4800元│
  │    │                          │之提款單欲提領現金。      │
  ├──┼─────────────┼─────────────┤
  │ 2  │被害人丙○○於警詢中之指述│被害人丙○○於附表所示之時│
  │    │、被害人丙○○匯款收據、被│間遭詐欺集團以網路拍賣為由│
  │    │害人丙○○郵局存摺影本、雅│詐騙，而匯入如附表所示金額│
  │    │虎拍賣奇摩網拍賣資料      │至被告上開基隆市第一信用合│
  │    │                          │作社帳戶內。              │
  ├──┼─────────────┼─────────────┤
  │ 3  │被害人己○○於警詢中之指述│被害人己○○於附表所示之時│
  │    │、被害人己○○匯款收據影本│間遭詐欺集團以網路拍賣為由│
  │    │、雅虎拍賣奇摩網得標通知及│詐騙，而匯入如附表所示金額│
  │    │檢舉回函。                │至被告上開七堵郵局帳戶內。│
  ├──┼─────────────┼─────────────┤
  │ 4  │證人即被害人辛○○於警詢、│被害人辛○○於附表所示之時│
  │    │偵查中之證述、被害人辛○○│間遭上開詐欺集團以網路拍賣│
  │    │匯款收據影本、拍賣相關列印│為由詐騙，而匯入如附表所示│
  │    │資料。                    │金額至被告上開七堵郵局帳戶│
  │    │                          │內。                      │
  ├──┼─────────────┼─────────────┤
  │ 5  │被害人乙○○於警詢中之指述│上開詐欺集團於前揭時間，以│
  │    │、被害人乙○○臺北青年郵局│前述手法詐騙被害人乙○○，│
  │    │帳戶存摺影本、通知被害人匯│致乙○○受騙而匯款如附表所│
  │    │款帳戶之電子郵件列印資料。│示金額至被告上開七堵郵局帳│
  │    │                          │戶之事實。                │
  ├──┼─────────────┼─────────────┤
  │ 6  │證人即被害人戊○○於警、偵│上開詐欺集團於前揭時間，以│
  │    │訊中之證述、戊○○轉帳之收│前述手法詐騙戊○○，致盧佩│
  │    │據影本。                  │鳳受騙而轉入上述款項至被告│
  │    │                          │上開七堵郵局帳戶之事實。  │
  ├──┼─────────────┼─────────────┤
  │ 7  │被害人甲○○於警詢中之指述│上開詐欺集團於前揭時間，以│
  │    │、被害人甲○○轉帳收據、拍│前述手法詐騙被害人甲○○，│
  │    │賣網頁列印資料。          │致甲○○受騙而匯入上述款項│
  │    │                          │至被告上開七堵郵局帳戶之事│
  │    │                          │實。                      │
  ├──┼─────────────┼─────────────┤
  │ 8  │被告上開基隆市第一信用合作│上開基隆第一信用合作社帳戶│
  │    │社帳戶客戶基本資料、存摺交│為被告申請使用，且被害人張│
  │    │易明細查詢資料。          │琛詠於附表所示之時間匯入如│
  │    │                          │附表所示金額至該帳戶內。  │
  ├──┼─────────────┼─────────────┤
  │ 9  │被告上開七堵郵局帳戶之開戶│上開七堵郵局帳戶為被告所申│
  │    │資料、客戶歷史交易清單。  │請使用，且被害人己○○、謝│
  │    │                          │淑瑜、乙○○、戊○○、吳孟│
  │    │                          │穎等人於如附表所示之時間匯│
  │    │                          │入如附表所示之金額至該帳戶│
  │    │                          │內。                      │
  ├──┼─────────────┼─────────────┤
  │10  │97年10月6日郵政存簿儲金提 │被告於97年10月6日上午8時17│
  │    │款單影本1張、97年10月6日被│分許出面至基隆七堵郵局填寫│
  │    │告至基隆七堵郵局提款之監視│提款單提領現金2800元、於同│
  │    │錄影翻拍照片1張、97年10月 │年月7日上午8時15分許再度至│
  │    │7日被告所填寫之郵政存簿儲 │該郵局填寫提款4800元之提款│
  │    │金提款單1張、97年10月6日被│單欲提領現金。            │
  │    │告至基隆七堵郵局提款之監  │                          │
  │    │視錄影光碟翻拍照片6張     │                          │
  ├──┼─────────────┼─────────────┤
  │ 11 │臺灣基隆地方法院98年度易字│佐證上開犯罪事實。        │
  │    │第204號案件全卷。         │                          │
  └──┴─────────────┴─────────────┘
二、核被告所為，係犯刑法第339條第1項之詐欺取財罪嫌。被告
    與真實姓名年籍不詳之詐騙集團成年成員，有犯意聯絡及行
    為分擔，請論以共同正犯。被告所犯上開各罪間，犯意各別
    ，請分論併罰。又被告曾受如犯罪事實欄所載之科刑紀錄，
    有本署刑案資料查註紀錄表1份附卷可稽，其於有期徒刑之
    執行完畢後5年以內，故意再犯本件有期徒刑以上之罪，為
    累犯，請依同法第47條第1項之規定加重其刑。
三、依刑事訴訟法第251條第1項提起公訴。
  此  致
臺灣基隆地方法院
中    華    民    國    98    年    6     月    26    日
                              檢察官  李  元  銘
本件正本證明與原本無異
中    華    民    國    98    年    7     月    1     日
                              書記官  姚 碧 雯
附錄所犯法條：
中華民國刑法第339條
（普通詐欺罪）
意圖為自己或第三人不法之所有，以詐術使人將本人或第三人之
物交付者，處5年以下有期徒刑、拘役或科或併科1千元以下罰金
。
以前項方法得財產上不法之利益或使第三人得之者，亦同。
前二項之未遂犯罰之。
附表
┌──┬────┬──────────┬───┬─────┬─────┐
│編號│詐騙時間│詐騙手法            │被害人│匯款金額  │匯入帳戶  │
├──┼────┼──────────┼───┼─────┼─────┤
│ 1  │97年10月│在雅虎奇摩拍賣網以帳│丙○○│2750元    │庚○○上開│
│    │6日     │號「peipri701102」（│      │          │基隆市第一│
│    │        │該帳號使用人李迪瑾另│      │          │信用合作社│
│    │        │行偵辦）佯裝拍賣物品│      │          │帳戶      │
│    │        │，並留0000000000電話│      │          │          │
│    │        │（申請人張燦另行偵辦│      │          │          │
│    │        │）供聯絡之用        │      │          │          │
├──┼────┼──────────┼───┼─────┼─────┤
│ 2  │97年10月│在拍賣網站以帳號「  │己○○│4000元    │庚○○上開│
│    │6日     │yellowsjun」佯裝拍賣│      │          │七堵郵局帳│
│    │        │物品                │      │          │戶        │
├──┼────┼──────────┼───┼─────┼─────┤
│ 3  │97年10月│在拍賣網站上以帳號「│辛○○│2760元    │同上      │
│    │6日     │welloffan」佯裝拍賣 │      │          │          │
│    │        │物品，並留有00000000│      │          │          │
│    │        │51（申請人吳政煥另行│      │          │          │
│    │        │偵辦）供聯絡之用    │      │          │          │
├──┼────┼──────────┼───┼─────┼─────┤
│ 4  │97年10月│在雅虎奇摩拍賣網站上│乙○○│同年月6日 │同上      │
│    │5日     │，佯裝賣家拍賣物品，│      │匯款11920 │          │
│    │        │並以0000000000號作為│      │元        │          │
│    │        │聯絡電話            │      │          │          │
├──┼────┼──────────┼───┼─────┼─────┤
│ 5  │97年10月│打電話詐稱在東森購物│戊○○│29989元   │同上      │
│    │6日     │買東西發生作帳錯誤云│      │（並另轉帳│          │
│    │        │云                  │      │144000元至│          │
│    │        │                    │      │卓文通所有│          │
│    │        │                    │      │台新商業銀│          │
│    │        │                    │      │行帳號2102│          │
│    │        │                    │      │100021帳戶│          │
├──┼────┼──────────┼───┼─────┼─────┤
│ 6  │97年10月│在雅虎奇摩拍賣網站上│甲○○│2850元    │同上      │
│    │5日     │，以帳號「hbwong」佯│      │          │          │
│    │        │裝賣家拍賣物品      │      │          │          │
└──┴────┴──────────┴───┴─────┴─────┘


司法院資訊處製作；財團法人民間司法改革基金會備份。
